臺灣彰化地方法院刑事判決　　　　　　　100年度訴字第742號
公　訴　人　臺灣彰化地方法院檢察署檢察官
被　　　告　王文明
上列被告因違反毒品危害防制條例案件，經檢察官提起公訴（
100年度毒偵字第747號），於本院準備程序中，被告就被訴事實
為有罪之陳述，經裁定改行簡式審判程序，本院判決如下：
    主  文
王文明施用第一級毒品，累犯，處有期徒刑拾壹月。又施用第二
級毒品，累犯，處有期徒刑肆月。應執行有期徒刑壹年壹月。
    事  實
一、王文明前於民國90年間因施用毒品案件，經臺灣士林地方法
    院以91年度毒聲字第370號裁定送戒治處所施以強制戒治，
    於92年1月29日停止處分釋放出所，所餘戒治期間付保護管
    束，於同年5月14日執行完畢，刑案部分並經臺灣士林地方
    法院以91年度易字第278號判處有期徒刑7月確定。又於95年
    間因施用毒品案件，經臺灣板橋地方法院以95年度訴字第36
    66號判處有期徒刑8月，嗣經減刑為有期徒刑4月確定，於96
    年7月27日縮刑期滿執行完畢。復因施用毒品案件，經臺灣
    板橋地方法院以98年度訴字第1793號判處有期徒刑10月確定
    ，於99年6月14日縮刑期滿執行完畢（於本件構成累犯）。
二、詎王文明不知悔改且未戒除毒癮，猶基於施用第一級毒品海
    洛因之犯意，於99年12月29日上午約7時許，在新北市汐止
    區其友人住處，以將海洛因加水混合後經由針筒注射手臂血
    管之方式，施用第一級毒品海洛因1次。另基於施用第二級
    毒品甲基安非他命之犯意，於上開時間，在同上處所，以將
    第二級毒品甲基安非他命置入玻璃吸食器內加熱後吸食煙霧
    方式，施用第二級毒品甲基安非他命1次。嗣於99年12月29
    日晚上11時20分許為警盤查，經徵其同意，採集尿液送驗，
    結果呈毒品嗎啡、可待因、甲基安非他命及安非他命陽性反
    應。
三、案經基隆市警察局第三分局報告臺灣基隆地方法院檢察署呈
    請臺灣高等法院檢察署檢察長核轉臺灣板橋地方法院檢察署
    偵辦，再由臺灣板橋地方法院檢察署呈請臺灣高等法院檢察
    署檢察長令轉臺灣彰化地方法院檢察署檢察官偵查起訴。
    理  由
一、按除被告所犯為死刑、無期徒刑、最輕本刑為3 年以上有期
    徒刑之罪或高等法院管轄第1審案件者外，於前條第1項程序
    進行中，被告先就被訴事實為有罪之陳述時，審判長得告知
    被告簡式審判程序之旨，並聽取當事人、代理人、辯護人及
    輔佐人之意見後，裁定進行簡式審判程序；除簡式審判程序
    及簡易程序案件外，第1審應行合議審判，刑事訴訟法第273
    條之1第1項、第284條之1分別定有明文。本件被告王文明所
    涉係死刑、無期徒刑、最輕本刑為3年以上有期徒刑之罪或
    高等法院管轄第1審案件以外之罪，並於本院行準備程序時
    就被訴事實為有罪之陳述，本院合議庭依前揭規定，經評議
    結果，裁定改由受命法官獨任行簡式審判程序。
二、上開犯罪事實，業據被告王文明於偵查、本院準備及審理時
    均坦承不諱，又被告經警採集其尿液送驗結果，確呈嗎啡、
    可待因、甲基安非他命及安非他命陽性反應，此有基隆市警
    察局第三分局偵辦毒品案件尿液檢體對照表及臺灣尖端先進
    生技醫藥股份有限公司於100年1月26日出具之濫用藥物尿液
    檢驗報告各1份附卷可稽，足徵被告之自白確與事實相符，
    堪以採信。本件事證明確，被告上開犯行洵堪認定，應依法
    論科。
三、而按毒品危害防制條例於92年7月9日修正公布，自93年1 月
    9日施行，其中第20條、第23條將施用毒品之刑事處遇程序
    ，區分為「初犯」及「5年內再犯」、「5年後再犯」。依其
    立法理由之說明：「初犯」，經觀察、勒戒或強制戒治後，
    應為不起訴處分或不付審理之裁定；經觀察、勒戒或強制戒
    治執行完畢釋放後，「5年內再犯」者，因其再犯率甚高，
    原實施之觀察、勒戒及強制戒治既已無法收其實效，爰依法
    追訴或裁定交付審理。至於經觀察、勒戒或強制戒治執行完
    畢釋放後，「5年後再犯」者，前所實施之觀察、勒戒或強
    制戒治已足以遮斷其施用毒品之毒癮，為期自新及協助其斷
    除毒癮，仍適用「初犯」規定，先經觀察、勒戒或強制戒治
    之程序。從而依修正後之規定，僅限於「初犯」及「5年後
    再犯」二種情形，始應先經觀察、勒戒或強制戒治程序；倘
    被告於5年內已再犯，經依法追訴處罰，縱其第3次（或第3
    次以上）再度施用毒品之時間，在初犯經觀察、勒戒或強制
    戒治執行完畢釋放5年以後，已不合於「5年後再犯」之規定
    ，且因已於「5年內再犯」，顯見其再犯率甚高，原實施觀
    察、勒戒或強制戒治，已無法收其實效，即應依該條例第10
    條處罰。查本件被告前有如事實欄所載強制戒治執行完畢紀
    錄，有臺灣高等法院被告前案紀錄表在卷可憑，雖被告係於
    上開強制戒治執行完畢而釋放5年後再犯本件施用毒品犯行
    ，惟其於強制戒治執行完畢釋放後5年內曾因施用毒品遭追
    訴處罰，已如前述，則其前所實施之強制戒治未足以遮斷施
    用毒品之癮，依上開說明，自與前揭條例第20條第3項之規
    定僅得適用於「5年後再犯」之情形不合（最高法院95年度
    台非字第59號判決可參），是被告本件犯行，按諸前揭說明
    ，即與5年後再犯之情形有別，自應逕行追訴。
四、核被告所為，係犯毒品危害防制條例第10條第1項、第2項之
    施用第一級、第二級毒品罪。被告持有第一、二級毒品進而
    施用，其持有第一、二級毒品之低度行為，應各為其施用第
    一、二級毒品之高度行為吸收，不另論罪。被告所犯施用第
    一級毒品海洛因及施用第二級毒品甲基安非他命之犯行，犯
    意各別，行為互殊，應予分論併罰。又被告有上開犯罪事實
    欄所載之前科紀錄，有臺灣高等法院被告前案紀錄表、臺灣
    彰化地方法院檢察署刑案資料查註紀錄表各1份在卷可憑，
    其於有期徒刑執行完畢後，5年內故意再犯本件有期徒刑以
    上之罪，均為累犯，應均依刑法第47條第1項之規定加重其
    刑。爰審酌被告前曾因施用毒品經送強制戒治執行完畢後，
    猶不思戒絕毒癮、革除惡習，顯未能深切悔改並記取教訓，
    惟念及其施用毒品之犯行，在本質上乃屬自我戕害身心健康
    之行為，且其並未因此而有破壞社會秩序或侵害他人權益之
    情形，以及犯後坦承犯行，態度尚佳等一切情狀，就其所犯
    上開2罪各量處如主文所示之刑，並定其應執行之刑，以資
    懲戒。
據上論斷，應依刑事訴訟法第273條之1第1項、第299條第1項前
段，毒品危害防制條例第10條第1項、第2項，刑法第11條前段、
第47條第1項、第51條第5款，判決如主文。
本案經檢察官趙冠瑋到庭執行職務。
中    華    民    國   100    年    6     月    13    日
                          刑事第二庭  法  官  郭玄義
以上正本證明與原本無異。
如不服本判決應於收受判決後10日內向本院提出上訴書狀，並應
敘述具體理由；其未敘述上訴理由者，應於上訴期間屆滿後20日
內向本院補提理由書（均須按他造當事人之人數附繕本）「切勿
逕送上級法院」。
中    華    民    國   100    年    6     月    13    日
                                      書記官  魏嘉信
附錄本案論罪科刑法條全文：
毒品危害防制條例第10條
施用第一級毒品者，處 6 月以上 5 年以下有期徒刑。
施用第二級毒品者，處 3 年以下有期徒刑。